【裁判字號】    98,台上,7461
【裁判日期】    981210
【裁判案由】    違反槍砲彈藥刀械管制條例
【裁判全文】
最高法院刑事判決            九十八年度台上字第七四六一號
上  訴  人  甲○○
                    原住台灣省桃園縣中壢市○○路269號5樓
            乙○○
共      同
選任辯護人  鄭重文律師
上列上訴人等因違反槍砲彈藥刀械管制條例案件，不服台灣高等
法院中華民國九十六年八月二十八日第二審判決（九十六年度上
訴字第一九六八號，起訴案號：台灣士林地方法院檢察署九十五
年度偵字第五二五八號），提起上訴，本院判決如下：
    主  文
原判決及第一審判決關於甲○○部分撤銷。
甲○○公訴不受理。
其他上訴駁回。
    理  由
壹、撤銷改判（即甲○○）部分：
按被告死亡者，應諭知不受理之判決，為刑事訴訟法第三百零三
條第五款所明定。又被告在第二審判決後，上訴於第三審法院繫
屬中死亡者，依同法第三百九十四條第一項但書、第三百九十三
條第五款、第三百九十八條第三款及第三百八十七條規定，第三
審之審判亦有上開條款之適用，且為第三審得依職權調查之事項
。本件上訴人甲○○因違反槍砲彈藥刀械管制條例案件，經原審
維持第一審論甲○○以未經許可，製造可發射子彈具有殺傷力之
槍枝罪，量處有期徒刑六年六月，併科罰金新台幣（下同）十萬
元，並諭知罰金如易服勞役，以二千元折算一日，及相關從刑之
判決，而駁回甲○○在第二審之上訴。甲○○不服原判決，於民
國九十六年九月十四日提起第三審上訴，其於提起合法上訴後之
九十七年九月十五日死亡，有桃園縣中壢市戶政事務所九十八年
十一月十日桃中戶字第０九八００一一八四七號函附之甲○○戶
籍謄本一份在卷可稽。依上開說明，應由本院將原判決及第一審
判決關於甲○○部分撤銷，改判諭知公訴不受理。
貳、上訴駁回（即乙○○）部分：
按刑事訴訟法第三百七十七條規定：上訴於第三審法院，非以判
決違背法令為理由，不得為之；是提起第三審上訴，應以原判決
違背法令為理由，係屬法定要件。如果上訴理由書狀並非依據卷
內訴訟資料具體指摘原判決不適用何種法則或如何適用不當，或
所指摘原判決違法情事顯與法律規定得為第三審上訴理由之違法
情形不相適合時，均應認其上訴為違背法律上之程式，予以駁回
。本件原判決綜合全案證據資料，本於事實審法院之推理作用，
認定上訴人乙○○有其事實欄所載幫助未經許可販賣可發射子彈
具有殺傷力之手槍及子彈未遂等犯行，因而撤銷第一審關於乙○
○部分之科刑判決，改判仍依想像競合犯關係，從一重論乙○○
以幫助未經許可，販賣可發射子彈具有殺傷力之槍枝未遂罪，量
處有期徒刑一年六月，併科罰金三萬元，減為有期徒刑九月，併
科罰金一萬五千元，並諭知罰金如易服勞役，以二千元折算一日
，及相關之從刑。已詳敘其所憑證據及認定之理由，對於乙○○
否認犯罪暨所辯各語何以均不足採信，亦詳加指駁及說明，俱有
卷存證據資料可資覆按。乙○○上訴意旨略稱：甲○○在拍賣網
站刊登手槍照片，僅係欲拍賣不具殺傷力之ＰＰＫ型道具槍或玩
具槍而已，並無販賣具有殺傷力手槍及子彈之真意，應不構成犯
罪，伊縱有幫助甲○○販賣之行為，亦無罪責。原判決對此並未
加以調查及說明，遽行判決，自有不當。又伊僅係基於朋友情誼
陪同甲○○前往台北會見網友，並無幫助甲○○販賣手槍及子彈
之犯意，亦未獲得任何報酬，應不為罪。原判決並未說明憑何認
定伊主觀上有幫助甲○○犯罪之犯意，遽予論罪科刑，亦有未合
。再伊於原審聲請傳訊證人饒志文，以證明伊不知甲○○欲販賣
扣案之手槍及子彈，原審認為無傳訊必要，亦有違誤云云。惟證
據之取捨及事實之認定，均為事實審法院之職權，倘其採證認事
並未違背證據法則，自不得任意指為違法而執為適法之第三審上
訴理由。原判決以甲○○持往台北欲販賣予詹木順之扣案手槍及
子彈，經內政部警政署刑事警察局鑑定結果，均具有殺傷力，因
而認定甲○○主觀上具有販賣具有殺傷力之手槍及子彈之犯意，
已說明其憑據。上訴意旨謂原判決對於甲○○主觀上有無販賣槍
、彈之意圖未予調查及說明一節，要非依據卷內資料執為指摘之
適法第三審上訴理由。原判決另以乙○○於警詢時已自承甲○○
於案發前一日邀伊於翌日陪同前往台北販賣手槍，伊在車上有看
到扣案之銀黑色手槍等語。嗣於偵查中又陳稱在前往台北途中曾
幫甲○○撥電話與買方聯絡等語，核與甲○○及證人詹木順於警
詢及偵查中所供情節相符。參以甲○○復供稱：到達約定地點後
，由伊一人前往麥當勞速食店三樓與買家見面，乙○○留在車上
幫忙看管槍、彈等語；因認乙○○不僅知悉甲○○欲前往台北賣
槍，且陪同前往壯膽，在途中復幫助甲○○與買家聯絡交易地點
，並於甲○○下車與買家接洽時，留在車上幫助甲○○看管槍、
彈，以利交易，因認其具有幫助甲○○販賣具殺傷力手槍及子彈
之犯意及行為，而予以論罪科刑，並說明本件事實已調查明確，
乙○○聲請傳訊證人饒志文以證明其不知甲○○欲販賣槍、彈一
節，並無必要等旨。核其論斷與經驗、論理法則無違。乙○○上
訴意旨，並非依據卷內資料具體指摘原判決有何違背法令情形，
徒就原審採證認事職權之適法行使，暨原判決已明確論斷詳細說
明之事項再為爭執，並仍對其主觀上是否知悉甲○○欲販賣槍、
彈之單純事實為爭辯，顯與法律規定得為第三審上訴理由之違法
情形不相適合。揆之首揭說明，其上訴為違背法律上之程式，應
予駁回。
據上論結，應依刑事訴訟法第三百九十七條、第三百九十八條第
三款、第三百八十七條、第三百零三條第五款、第三百九十五條
前段，判決如主文。
中    華    民    國  九十八  年   十二   月    十    日
                      最高法院刑事第八庭
                          審判長法官  洪  文  章
                                法官  王  居  財
                                法官  郭  毓  洲
                                法官  黃  梅  月
                                法官  邱  同  印
      本件正本證明與原本無異
                                      書  記  官
中    華    民    國  九十八  年   十二   月   十四   日
                                                      Ｅ


司法院資訊處製作；財團法人民間司法改革基金會備份。
